臺灣雲林地方法院刑事判決　　　　　　　 99年度易字第608號
公　訴　人　臺灣雲林地方法院檢察署檢察官
被　　　告　陳信
上列被告因贓物案件，經檢察官提起公訴（99年度偵字第3628號
），本院判決如下：
    主  文
陳信無罪。
    理  由
一、公訴意旨略以：被告陳信明知車號J2-0212 號車牌，係屬來
    路不明之贓物，竟基於收受贓物之犯意，於民國96年4 月11
    日7 時20分許至99年6 月27日13時20分許間之某時，自真實
    姓名年籍不詳之成年人處，收受上開車牌。嗣經警循線前往
    陳信位於雲林縣口湖鄉埔南村外埔66號之住處查緝，查獲失
    竊之車號J2-0212 號車牌，始悉上情。因認被告涉犯刑法第
    349 條第1 項收受贓物罪嫌云云。
二、按犯罪事實應依證據認定之，無證據不得認定犯罪事實，被
    告之自白不得作為有罪判決之唯一證據，刑事訴訟法第154
    條第2 項、第156 條第2 項分有明文。而檢察官就起訴犯罪
    事實，應負提出證據及說服之實質舉證責任。倘所提證據不
    足積極證明被告有罪，基於無罪推定原則，自應諭知無罪判
    決。次按事實之認定，應憑證據，如未能發現相當證據，或
    證據不足以證明，自不能以推測或擬制之方法，以為裁判基
    礎。又認定不利於被告之事實，須依積極證據，苟積極證據
    不足為不利於被告事實之認定時，即應為有利於被告之認定
    ，更不必有何有利證據（最高法院92年台上字第128 號判例
    、30年上字第816 號判例參照）。
三、公訴人認被告涉犯收受贓物罪嫌，無非係以證人即車號J2-0
    212 號車牌所有人林天祥於警詢時之指述、證人即雲林縣口
    湖鄉埔南村外埔66號之建物所有人蘇晉宏於警詢及偵訊中之
    證述、林天祥出具之贓物認領保管單1 紙及現場照片4 張為
    其論據。
四、證據能力之認定：
    按被告以外之人於審判外之陳述，雖不符合同法第159 條之
    1 至第159 條之4 之規定，但經當事人於審判程序同意作為
    證據，法院審酌該言詞陳述或書面陳述作成時之情況，認為
    適當者，亦得為證據。當事人、代理人或辯護人於法院調查
    證據時，知有第159 條第1 項不得為證據之情形，而未於言
    詞辯論終結前聲明異議者，視為有前項之同意，刑事訴訟法
    第159 條第1 項及第159 條之5 分別定有明文。經查，被告
    及檢察官就本判決所引用下列被告以外之人於審判外之供述
    及非供述證據，迄至言詞辯論終結前均未聲明異議，本院審
    酌上開證據資料製作時之情況，尚無違法不當及證明力明顯
    過低之瑕疵，亦認為以之作為證據應屬適當，揆諸前開規定
    ，爰逕依刑事訴訟法第159 條之5 第2 項規定，認前揭證據
    資料均例外有證據能力。
五、實體部分：
    訊據被告固坦承上開車牌號碼J2-0212 號（下稱系爭車牌）
    係在其雲林縣口湖鄉埔南村外埔66號住處為警所查獲，惟堅
    決否認有上揭收受贓物犯行，辯稱：其上開住處經常有許多
    竊盜前科之人出入，不確定系爭車牌是否即為贓物，且該系
    爭車牌事實上與其無關等語。經查：
（一）車牌號碼J2-0212 號，係於96年4 月11日上午7 時20分許
      ，在雲林縣臺西鄉○○村○○路355 號前失竊一情，業據
      證人即車牌所有人林天祥於警詢中指訴無誤，復有「車號
      查詢汽車車籍」（車主為許櫻桃，為林天祥之配偶）、林
      天祥出具之贓物認領保管單各1 紙附卷可稽，堪認此部分
      事實為真實。又系爭車牌於99年6 月27日經警在雲林縣口
      湖鄉埔南村外埔66號住處查獲，此亦為被告所不爭執，並
      有現場照片4 張在卷可佐，足認在被告上開住處為警查獲
      之系爭車牌，係被害人林天祥遭竊之贓物，固屬實在。
（二）惟按收受贓物罪為贓物罪之概括規定，凡與贓物罪有關，
      不合於搬運、寄藏、故買、牙保贓物，而其物因他人財產
      犯罪已成立贓物之後，【有所收受】而取得持有者均屬之
      ，旨在處罰追贓之困難，並不以無償移轉所有權為必要（
      最高法院82年度台非字第188 號判決參照），故收受贓物
      罪固然不必「取得所有權得自由處分」之程度為必要，然
      必須是【由他人提出，自己收下之意】，才能稱為「收受
      」，自不能廣泛到任何因己可支配之場所放置贓物之狀態
      均可稱為「收受」。查，證人辛建國於本院審理時證述：
      伊於99年1 月24日入監執行之前曾在雲林縣口湖鄉埔南村
      外埔66號被告住處約2 、3 個月，伊對系爭車牌並沒有印
      象，因被告對朋友很好，有時候朋友不方便，也會借住在
      此，陸陸續續約有3 、4 人，該處出入較為複雜等語（見
      本院卷第70頁正面至第71頁正面），而被告所舉在其住處
      出入之人即辛建國、呂文祥2 人均有毒品、竊盜等前科，
      亦有該2 人之臺灣高等法院被告前案紀錄表在卷可考（見
      本院卷第24頁至第42頁），堪認被告上開住處確實出入份
      子複雜，此系爭車牌是否為被告所收受，已有可疑。復參
      以該系爭車牌查獲地點係在被告住處門外、晾衣服旁之放
      置雜物之木椅上，此有現場照片4 張在卷可查（見警卷第
      8 頁至第9 頁），尚非隱密之處，於此處出入之人員，非
      無機會接近此地點，尚不能排除其他出入之人員隨意棄置
      於此之可能性，要不能因該場所是被告所得支配，洽有放
      置贓物，即率爾推論係被告收受持有之。又衡之被告若知
      系爭車牌為贓物而有收受之意，豈會將之隨意放置在屋外
      。再觀諸被告自承其僅有機車（見本院卷第19頁），然系
      爭車牌為汽車車牌，且依卷內亦無證據證明被告有持之加
      以使用之情事，被告是否有收受系爭車牌之犯意，亦有可
      疑。至檢察官起訴書所指被告於96年4 月11日7 時20分許
      至99年6 月27日13時20分許間之某時，自真實姓名年籍不
      詳之成年人處收受上開車牌乙情，遍覽全卷，並無相關之
      證據可資證明，且被告亦未曾為此之自白，僅於本院審理
      時供稱：伊有在其住處外晾衣服的地方看到系爭車牌，但
      不知來源等語（見本院卷第74頁），足見被告持有該系爭
      車牌之原因、時間、有無由他人提出，自己收受之意均有
      不明。是依上述各節，尚難以在被告住處查獲系爭車牌而
      遽認被告客觀上有收受贓物之行為，以及主觀上有收贓故
      意。
六、綜上所陳，檢察官所舉證據及本院依法定職權調查所得之證
    據，尚不能獲得被告有罪之確信。此外，復查無其他積極證
    據足以證明被告有檢察官所指之上述犯行，揆諸前開說明，
    自應為被告無罪之諭知。
據上論斷，應依刑事訴訟法第301 條第1 項，判決如主文。
本件經檢察官陳宜君到庭執行職務。
中    華    民    國  100     年    1     月    12    日
                  刑事第二庭  審判長法  官  陳定國
                                    法  官  文昌
                                    法  官  周欣怡
以上正本證明與原本無異。
如不服本判決應於收受判決後10日內向本院提出上訴書狀，並應
敘述具體理由；其未敘述上訴理由者，應於上訴期間屆滿後20日
內向本院補提理由書（均須按他造當事人之人數附繕本）。「切
勿逕送上級法院」。
                                    書記官  林惠鳳
中    華    民    國  100     年    1     月    12    日